【裁判字號】    89,訴,518
【裁判日期】    890630
【裁判案由】    返還不當得利
【裁判全文】
臺灣彰化地方法院民事判決  八十九年度訴字第五一八號
    原      告  乙○○
    訴訟代理人  鄭聯芳
    被      告  彰藝實業股份有限公司
    法定代理人  甲○○
右當事人間請求返還不當得利事件，本院判決如左：
    主      文
原告之訴及假執行之聲請均駁回。
訴訟費用由原告負擔。
    事      實
甲、原告方面：
一、聲明：
(1)被告應給付原告新台幣（以下同）伍拾壹萬參仟捌佰陸拾肆元。
(2)原告願供擔保，請准宣告假執行。
(3)訴訟費用由被告負擔。
二、陳述：稱
(1)緣坐落彰化縣鹿港鎮○○○段海埔厝小段四０九之二六地號土地為原告所有。上開
  土地為原告私有地，前因被告之要求而同意騰出如附圖甲部份面積三三．七九坪（
  長二四．五五公尺×寬四．五五公尺×０．三０二五＝三三．七九坪）乙部份面積
  一四．四五坪（長一五．七六公尺×寬三．０三公尺×０．三０二五＝一四．四五
  坪）。嗣後被告又訴訟要求，原告遂於八十二年二月在上開土地上拆屋騰出如附圖
  丙部份面積一三．０二坪（長一五．七六公尺×寬二．七三公尺×０．三０二五＝
  一三．０二坪）作為道路之用。故原告共騰出甲、乙、丙三部份面積六一．二六坪
  作為道路，供被告大小貨車通行。
(2)茲查使用他人土地，可以獲得相當於法定租金之利益，為社會通常之觀念。若訴請
  被告返還自八十二年三月一日至八十九年五月三十一日止，比照土地法第一０五條
  準用第九七條年息百分之十法定租金標準計算之不當得利，則被告應返還伍拾壹萬
  參仟捌佰陸拾肆元，其計算方法如左；
  自八十二年三月一日起至八十九年五月三十一日止共七年三個月。
  每坪公告土地現值為一一五七０元（每平方公尺公告現值為三五００元÷０．三０
  二五＝一一五七０元）。
  一一五七０元×法定地租計１０％＝一一五七元（每坪年租金）。
  六一．二六坪×一一五七元×七．二五年＝五一三．八六四元。
爰依不當得利之法律關係提起本訴。
三、證據：提出土地謄本二紙為證。
乙、被告方面：
一、聲明：駁回原告之訴。
二、陳述：略稱
    當時我是向原告祖父購買土地，原告祖父同意一條路給我通行當時沒有說要付費
    且當地也有十多戶人家居住通行，原告只向渠要求付錢也不合理。
三、證據：提出證明書影本一紙（影本）為證。
    理      由
一、無法律上之原因而受利益致他人受損害者應返還其利益民法第一百七十九條前段
    訂有明文。依此不當得利須以無法律上之原因而受利益，致他人受損害為其成立
    要件。本件被告使用如後附圖甲乙部分地係經原告之同意，其使用丙部分地係依
    判決等事實為兩造所不爭，是則被告之使用系爭甲乙丙地，非無合法權源，難謂
    無法律上之原因。被告既有合法權源使用系爭甲乙丙地作為道路使用，縱如原告
    主張被告須付費屬實要亦屬原告是否另得依其他法律途徑謀求救濟之問題，其依
    不當得利之規定提起本訴按之上述說明，應認為無理由，予以駁回。假執行之聲
    請所時附麗，併予駁回。
二、結綸：原告之訴無理由，並依民事訴訟法第七十八條判決如主文。
中      華      民      國    八十九    年      六      月    三十      日
                        台灣彰化地方法院民事第一庭
~B法      官  李端季
右為正本係照原本作成。
如對本判決上訴，應於判決送達後二十日內向本院提出上訴狀。
中      華      民      國    八十九    年      七      月      一      日
~B法院書記官  李垂章
附圖：


司法院資訊處製作；財團法人民間司法改革基金會備份。
